臺灣桃園地方法院刑事判決　　　　　　　96年度易字第1451號
公　訴　人　臺灣桃園地方法院檢察署檢察官
被　　　告　丙○○
上列被告因詐欺案件，檢察官原聲請簡易判決處刑（96年度偵字
第5661號、第14749 號），經本院改適用通常程序審理，茲判決
如下：
    主  文
本件免訴。
    理  由
一、按案件曾經判決確定者，應諭知免訴之判決，刑事訴訟法第
    302 條第1 款定有明文。又訴訟上所謂一事不再理之原則，
    關於實質上一罪或裁判上一罪，亦均有其適用，最高法院60
    年台非字第77號著有判例。
二、本件公訴意旨略以：被告丙○○可預見任意將所有之金融機
    構帳戶交付他人，足供他人用為詐欺等犯罪後收受被害人匯
    款，以遂其掩飾或隱匿犯罪所得財物目的之工具，竟基於上
    開結果之發生亦不違反其本意之幫助詐欺犯意，於民國95年
    12月間某日，在某不詳地點，將其所有「合作金庫商業銀行
    林口分行（下稱合庫林口分行）」帳號000-0000000000000
    號帳戶之存摺、金融卡及密碼交予某姓名年籍不詳之詐欺集
    團成員使用。嗣該詐欺集團成員即共同基於意圖為自己不法
    所有之犯意聯絡，先由該詐欺集團成員中某姓名年籍不詳之
    成年女子於95年12月25日晚間某時，在某網站聊天室內，以
    交友為由，與被害人甲○○相約於96年1 月2 日見面，復由
    該詐欺集團成員中某姓名年籍不詳之成年男子於96年1 月2
    日下午2 時許，以電話向甲○○佯稱須以提款卡操作提款機
    作資料確認，致甲○○陷於錯誤，而依指示轉帳新台幣（下
    同）23,456元至丙○○上開帳戶內，旋由該詐欺集團成員提
    領一空，嗣經甲○○察覺受騙而報警查獲，因認被告丙○○
    涉犯刑法第30條第1 項、第339 條第1 項之幫助詐欺取財罪
    嫌等語（下稱本案）。惟查，被告前亦曾因「明知將金融機
    構帳戶交予不明人士使用，可能幫助詐欺集團向他人詐財，
    竟無違其本意，基於幫助他人詐欺之犯意，於民國96年1 月
    前不詳時日，在不詳地點，將其所申設之臺灣郵政股份有限
    公司苗栗中苗郵局（下稱中苗郵局），帳號00000000000000
    號帳戶之存摺、提款卡及提款密碼等物，交予真實姓名年籍
    均不詳之成年人使用。而不詳之詐騙集團成員取得丙○○上
    開郵局帳戶之存摺、提款卡及提款密碼後，即基於詐欺犯意
    ，以援交為由，詐騙乙○○匯款新臺幣（下同）29,999元至
    丙○○上開郵局帳戶。迨款項匯入後，旋由該些不詳人士提
    領一空，而使丙○○以此種方式幫助不詳人士詐騙，嗣經乙
    ○○報警循線查獲」等情，觸犯刑法第30條第1 項、第339
    條第1 項之幫助詐欺取財罪，由台灣苗栗地方法院檢察署檢
    察官以96年度偵字第3767號案聲請簡易判決處刑，經台灣苗
    栗地方法院於96年10月26日以96年度苗簡字第846 號判決判
    處拘役6 日，減為拘役3 日，如易科罰金，以新台幣1,000
    元折算1 日（下稱該前案），同年12月3 日確定在案等各情
    ，有台灣高等法院被告前案紀錄表1 份、該前案全案卷證影
    卷1 份及本院公務電話1 紙在卷可憑。次查，被告於本案及
    該前案均具狀述明「合庫林口分行」及「中苗郵局」帳戶之
    存摺、金融卡、密碼皆係95年11月間搬家時，因過失一齊遺
    失云云，嗣於本院訊問時則改稱係95年11月26日攜帶該2 帳
    戶之存摺及金融卡至銀行領款，辦畢，置於同1 皮包內隨去
    唱歌，後即發現該2 帳戶之存摺等物不翼而飛云云，依其所
    執存摺失卻持有之原由，竟現如斯前後反覆迥異之情以觀，
    要見所謂「遺失」之說委屬卸責之虛詞，非可採信，因之，
    其係將存摺、金融卡等物交付他人並告知密碼之事實，固堪
    認定，第查，據被告之辯解，其所有之該2 帳戶存摺等物係
    同時脫離持有乙節，前後殊無異致，又被告之該2 帳戶胥為
    早已開設之既有帳戶，並非於95年12月間始臨時先後開戶，
    是以被告將既有即同時持有之該2 帳戶之存摺等物一併交付
    他人，尤屬常情，再者，「合庫林口分行」帳戶於95年10月
    13日開戶存入現金5,000 元，再於同年12月26日經被告提現
    4,950 元後即無任何交易，迄96年1 月2 日起始出現頻繁之
    存提交易，另「中苗郵局」帳戶則係於95年5 月15日提領1,
    000 元，使結存金額僅餘22元，迄同年12月21日仍為22元，
    換言之，此期間無任何交易紀錄，迨亦自96年1 月2 日起，
    方出現頻繁存提交易，此各情有「合庫林口分行」該帳戶分
    戶交易明細表、中苗郵局帳戶之客戶交易明細各1 份在卷可
    證，從而復佐以該2 帳戶至95年12月間幾均呈靜止戶狀態，
    嗣自96年1 月2 日起始皆一反過往休止之情形而開始活絡之
    情，則該2 帳戶之存摺等物係同時落入同一詐騙集團手中因
    而能同時開始持以使用之可能性當屬極大，稽上各端，要未
    能逕斥被告之此部分辯解純屬子虛，準此，既係同時交付前
    開2 帳戶之存摺等物，因之，被告自僅為一個幫助行為，雖
    其後衍生2 人受騙之結果，然此核屬一行為觸犯數罪名之想
    像競合犯，據此，本案與該前案顯具裁判上一罪之關係而為
    同一案件，是以本案即應為該前案確定判決之既判力所及，
    揆諸首開說明，本件爰不經言詞辯論，逕為諭知免訴之判決
    。
三、本件檢察官原聲請以簡易判決處刑，惟經本院認有刑事訴訟
    法第451 條之1 第4 項但書第3 款所定之情形，依同法第45
    2 條規定，自應改適用通常程序審判之。
四、據上論斷，應依刑事訴訟法第452 條、第302 條第1 款、第
    307 條，判決如主文。
中　　華　　民　　國　　96　　年　　12　　月　　31　　日
                  刑事第十一庭  審判長法　官　蔡榮澤
                                      法  官  紀凱峰
                                      法  官  魏于傑
上正本證明與原本無異。
如不服本判決，應於送達後10日內，向本院提出上訴狀。
                                      書記官  林怡君
中　　華　　民　　國　　97　　年　　1 　　月　　2 　　日
